臺灣高等法院民事裁定　　　　　　　　　100年度抗字第233號
抗　告　人　王滋林
代　理　人　林政憲律師
　　　　　　王昱璁律師
相　對　人　新美光股份有限公司
法定代理人　李正美
相　對　人　李聰達
上列當事人請求損害賠償等事件，抗告人對於中華民國100年1月
7日臺灣板橋地方法院99年度訴字第81號所為裁定提起抗告，本
院裁定如下：
    主  文
原裁定廢棄。
    理  由
一、抗告意旨略以：按民事訴訟法施行法第9條規定之適用，必
    以上訴人本人或其所委任訴訟代理人之律師客觀上「無正當
    理由」而不補正上訴要件之欠缺，且主觀上「明知」有此項
    欠缺可認有延滯訴訟之意圖為要件。抗告人於民國99年12月
    27日民事上訴狀、100年1月10日民事上訴理由狀內分別載有
    「訴訟費用待鈞院裁定後補繳」等語，係因原法院未就抗告
    人於99年11月22日具狀補充聲明之部分為准駁，致抗告人無
    從知悉究應按起訴請求之最低損害金額(即新臺幣194萬元)
    ，抑或按補充後之聲明(即新臺幣1220萬3304元)為計算第二
    審裁判費之基準，客觀上確有請求原法院就裁判費予以明示
    之必要，自屬理由正當，益證抗告人無任何延滯訴訟之意圖
    ，原法院未查，逕以裁定駁回抗告人之上訴，於法顯有未合
    ，為此提起抗告等語。
二、原裁定以：抗告人係委任林政憲律師、黃昱璁律師為訴訟代
    理人，且由訴訟代理人具狀提起上訴，卻未同時繳納第二審
    裁判費，依民事訴訟法施行法第9條之規定，應裁定駁回其
    上訴等語。
三、按提起民事第二審上訴，應依民事訴訟法第77條之16第1項
    規定繳納裁判費，此為必須具備之程式。次按上訴不合程式
    或有其他不合法之情形而可以補正者，原第一審法院應定期
    間命其補正，如不於期間內補正，應以裁定駁回之民事訴訟
    法第442條第2項定有明文。又上訴人有律師為訴訟代理人，
    或依書狀上之記載可認其明知上訴要件有欠缺者，原法院得
    不行民事訴訟法第442條第2項之命補正程序，此固為民事訴
    訟法施行法第9條所明定，惟該條旨在避免上訴人故意拖延
    訴訟，苟上訴人所委任之律師提起上訴時，尚無從知悉應繳
    納之上訴裁判費金額，且已於上訴狀記載願於原法院裁定後
    補繳之意旨，而不足以認定其有意圖拖延訴訟之情事者，仍
    不得逕以裁定駁回其上訴。最高法院99年台抗字第674號、
    94年台抗字第982號裁判亦同此見解，可資參照。
四、查抗告人固委任林政憲律師、黃昱璁律師為訴訟代理人，於
    98年12月28日提起本件上訴，惟其於99年12月28日上訴聲明
    狀及99年1月10日上訴理由狀均已載明「訴訟費用待鈞院裁
    定後補繳」（見原審卷二第106、116頁）。且抗告人確於言
    詞辯論終結前之99年11月22日具狀擴張訴之聲明為請求相對
    人連帶給付新臺幣（下同）1220萬3304元及自起訴狀繕本送
    達翌日起至清償日止按年息5%計算之利息（見原審卷二第4
    頁），然原法院於99年12月10日仍僅就原起訴之194萬本息
    為判決，而漏未就追加之1026萬3304元本息部分為判決（見
    原審卷二第91至98頁）。是抗告人稱其無從知悉究應按起訴
    請求之金額，抑或按事後補充追加訴之聲明為計算第二審裁
    判費之基準，而有請求原法院就裁判費予以明示之必要等語
    ，即非全然無據，自難認有故意延滯訴訟情事。揆諸前揭說
    明，原法院自仍應民事訴訟法第442條第2項前段規定命其補
    正。原法院未察，逕依民事訴訟法施行法第9條規定裁定駁
    回抗告人之上訴，容有未洽，抗告意旨指摘原裁定不當，求
    予廢棄，為有理由。
五、據上論結，本件抗告為有理由，依民事訴訟法第492條規定
    ，裁定如主文。
中    華    民    國   100    年    3     月    16    日
                    民事第一庭
                        審判長法  官  張耀彩
                              法  官  林金吾
                              法  官  盧彥如
正本係照原本作成。
本裁定除以適用法規顯有錯誤為理由外，不得再抗告。如提起再
抗告，應於收受後10日內委任律師為代理人向本院提出再抗告狀
。並繳納再抗告費新台幣1千元。
中    華    民    國   100    年    3     月    18    日
                              書記官  鄭兆璋